【裁判字號】    99,交聲,417
【裁判日期】    991004
【裁判案由】    違反道路交通管理處罰條例聲明異議
【裁判全文】
臺灣新竹地方法院交通事件裁定         99年度交聲字第417號
原處分機關  交通部公路總局新竹區監理所
異  議  人
即受處分人  甲○○
上列異議人即受處分人因違反道路交通管理處罰條例案件，對於
交通部公路總局臺北區監理所蘆洲市監理站民國96年1 月12日所
為之蘆字第裁46-CN0000000號違反道路交通管理事件裁決書，聲
明異議，本院裁定如下：
    主  文
異議駁回。
    理  由
一、按受處分人不服道路交通管理處罰條例第8 條所定主管機關
    所為之處罰，得於接到裁決書之翌日起20日內，向管轄地方
    法院聲明異議，道路交通管理處罰條例第87條第1 項定有明
    文。次按交通法庭認聲明異議不合法律上之程式或其異議權
    已經喪失者，應以裁定駁回之，但其不合法律上之程式可補
    正者，應先定期命為補正，逾期不補正者，即予駁回，道路
    交通案件處理辦法第18條亦有明文。又處理違反道路交通管
    理事件，有關文書送達之程序，依行政程序法之規定。而送
    達，於應受送達人之住居所、事務所或營業所為之。於應送
    達處所不獲會晤應受送達人時，得將文書付與有辨別事理能
    力之同居人、受僱人或應送達處所之接收郵件人員。送達，
    不能依前二條規定為之者，得將文書寄存送達地之地方自治
    或警察機關，並作送達通知書兩份，一份黏貼於應受送達人
    住居所、事務所、營業所或其就業處所門首，另一份交由鄰
    居轉交或置於該送達處所信箱或其他適當位置，以為送達。
    前項情形，由郵政機關為送達者，得將文書寄存於送達地之
    郵政機關。寄存機關自收受寄存文書之日起，應保存3 個月
    ，行政程序法第72條第1 項、第73條及第74條分別定有明文
    。另按行政機關依行政程序法而為文書之送達，專依該法律
    之規定，且該法並無準用民事訴訟法或刑事訴訟法關於寄存
    送達自寄存之日起10日生效規定之規定，是文書合法寄存送
    達後，當自寄存之日起即時生效，並非於寄存之日起算10日
    生效，或自受送達人實際領取文書之日起生效（司法院大法
    官會議解釋釋字第667 號意旨、臺灣高等法院97年法律座談
    會第42、43號提案研討結果、最高行政法院97年度裁字第48
    98號、第3974號裁定意旨均可參照），故行政機關或郵政機
    關依行政程序法第74條第1 項規定為送達者，如於應受送達
    處所確已完成文書寄存於送達地之地方自治、警察機關或郵
    政機關（限郵務人員送達適用），並製作送達通知書2 份，
    一份黏貼於送達處所之門首，另一份交由鄰居轉交或置於送
    達處所信箱或其他適當位置時，無論應受送達人實際上於何
    時受領文書，均以寄存生效時發生送達效力。
二、經查：
  (一)本件異議人於異議書狀中原異議為A00000000 號、蘆字第裁
    46-CN0000000號及AR0000000 號共3 張裁決書單號，經電詢
    交通部公路總局臺北區監理所蘆洲市監理站承辦人員除本件
    蘆字第裁46-CN0000000號單號外，另2 張裁決書之資料以分
    案方式向本院遞送聲明異議狀及移送書，有本院電話紀錄表
    1 份在卷可稽，故本件異議範圍僅就蘆字第裁46-CN0000000
    號部分為審酌，合先敘明。
  (二)原處分意旨略以：異議人即受處分人甲○○所有車號CUV-96
    6 號重型機車於民國95年2 月13日8 時46分許，在臺北縣三
    重市○○○路，為警舉發「不依規定駛入來車道」之違規，
    依道路交通管理處罰條例第45條第1 項第3 款之規定，於96
    年1 月12日以蘆字第裁46-CN0000000號裁決書，裁處罰鍰新
    臺幣（下同）1,800 元，而前開裁決書於96年1 月17日合法
    寄存送達於臺北縣三重中正路6 支局，且異議人當時戶籍地
    係在臺北縣三重市○○街199 號2 樓等情，有裁決書、送達
    證書影本及個人基本資料查詢各1 紙在卷可稽（見本院卷第
    5 頁至第6 頁及第20頁），是本件裁決書既經合法送達，異
    議人如對原處分機關所為之裁決不服欲提起聲明異議，依照
    前開說明，其提出聲明異議期間應自寄存送達日即96 年1月
    17日起算至96年2 月5 日屆滿，異議人竟遲至99年7 月14日
    始具狀向原處分機關聲明異議（關於計算提出聲明異議有無
    逾期之基準，非以異議人書寫聲明異議狀或將聲明異議狀付
    郵之日期為計算基準，而係以聲明異議狀到達監理站之日期
    為準，附此敘明），此亦有聲明異議狀暨狀上收文章戳1 枚
    及移送書各1 份在卷可據，從而，本件聲明異議顯然已逾上
    述法定期間，且無從補正使其合法。
  (三)本件異議人於聲明異議狀中陳述其現居住在新竹市○○○○
    街70號2 樓等情，經原處分機關於99年8 月4 日以北監蘆一
    字第0990002778號函中可知異議人並未向監理機關申請通訊
    地址，為便利非實際居住於戶籍及車籍地之車主，交通部於
    89年7 月12日即發布公路監理電腦系統車輛車籍及駕駛人駕
    籍增設「通信地址」欄位作業注意事項，該命令亦於99年2
    月23日更改名稱為公路監理電腦系統車輛車籍及駕駛人駕籍
    增設住居所或就業處所地址作業注意事項，異議人疏於向監
    理機關更改現可收受裁決書之通訊地址並以此為辯，委無可
    採，是本件聲明異議不合法律上之程式，並揆諸前開說明，
    自應予以駁回。
三、據上論結，應依道路交通案件處理辦法第18條，裁定如主文
    。
中    華    民    國    99    年    10    月    4     日
                            交通法庭法  官  朱美璘
以上正本證明與原本無異。
如不服本裁定，應於裁定送達後5日內向本院提出抗告狀。
中    華    民    國    99    年    10    月    4     日
                            書記官  楊嘉惠

司法院資訊處製作；財團法人民間司法改革基金會備份。
